【裁判字號】    89,易,1433
【裁判日期】    890605
【裁判案由】    侵占
【裁判全文】
臺灣臺中地方法院刑事判決                        八十九年度易字第一四三三號
    公  訴  人  臺灣臺中地方法院檢察署檢察官
    被      告  乙○○
右列被告因侵占案件，經檢察官提起公訴（八十九年度偵字第四八五五號），本院判
決如左：
    主      文
乙○○無罪。
    理      由
一、公訴意旨略以：被告乙○○於民國八十八年一月十五日，在臺中縣太平市○○路
    二八巷三號，向甲○○承租車牌號碼ＯＸ－０７８號營業用計程車一輛，每月租
    金新臺幣（下同）一萬八千元，詎乙○○占有該車後，竟自八十八年四月間起即
    拒不繳納租金，意圖為自己不法之所有，易持有為所有，將前揭機車侵占入己，
    不知去向，經甲○○多次催討不成，乃發存證信函請求交還車輛，乙○○迄今無
    法交還車輛、行車執照等物品。因認被告涉犯刑法第三百三十五條第一項之普通
    侵占罪嫌云云。
二、按犯罪事實應依證據認定之，無證據不得推定其犯罪事實，刑事訴訟法第一百五
    十四條定有明文。又認定不利於被告之事實，須依積極證據，苟積極證據不足為
    不利於被告事實之認定時，即應為有利於被告之認定，更不必有何有利之證據。
    此最高法院三十年上字第八一六號著有判例。另刑法上之侵占罪之成立，以擅自
    處分自己持有之他人所有物，或變易持有之意為所有之意，而逕為所有人之行為
    ，為其構成要件，雖行為之外形各有不同，要必具有不法所有之意思，方與本罪
    構成之要件相符，此最高法院十九年上字第一０五二號亦著有判例。
三、本件公訴人認被告涉犯刑法第三百三十五條第一項之普通侵占罪嫌，無非係以被
    告乙○○坦承有租車未還等情，並據告訴人甲○○到庭指訴綦詳，復有租賃契約
    書、存證信函影本等附卷可稽，為其論據。惟訊據被告則堅決否認有何侵占之犯
    行，辯稱：伊沒有侵占之意思，只是一時經濟困難，而且中間伊還有繳部分租金
    ，後來車子於八十八年十月在南投縣撞壞了等語。
四、本院查：訊據證人即告訴人甲○○之夫陳木森於本院訊問時到庭結證稱：被告是
    八十八年一月租車，繳到四月份，五月就未繳，但是在六月份有來繳一萬元租金
    ，而且有說繼續讓他用車，租金以後再繳，這中間到車禍之前，被告都還有與我
    連絡等語（詳見本院八十九年五月二十二日審判筆錄），嗣再質之證人陳木森及
    告訴人甲○○二人何以對被告提出告訴？渠二人則均答稱：被告於車禍之後就未
    連絡，因怕會出事所以才告被告（詳見同上筆錄），參以卷附由被告所提出之南
    投縣警察局草屯所處理交通事故現場（草圖）紀錄表及車損照片七幀，足見被告
    上開所辯伊中間還有繳部分租金，後來車子於八十八年十月在南投縣撞壞了乙節
    ，應堪採信。是以被告於所租用車輛發生車禍前仍有與出租人連絡表示要繼續租
    用，並支付部分租金，而該車亦確係發生車禍致報廢，並非不知去向，從而被告
    是否有意圖為自己不法之所有，而變易持有之意為所有之意，不無可疑。另參酌
    被告業己與告訴人達成和解賠償損害，有和解書一紙在卷可參等情，益見被告主
    觀上應無變易其原來之持有意思而為不法所有之意思無誤。綜上諸情，本件被告
    既無意圖為自己不法之所有，變易持有之意為所有之意，核與刑法第三百三十五
    條第一項之普通侵占罪之構成要件尚有未合，自不得僅憑告訴人片面之指訴即認
    被告涉犯普通侵占之犯行，本件應純屬債務不履行之民事紛爭，宜循民事訴訟程
    序解決。此外，復查無其他積極證據足資證明被告有何普通侵占之犯行，不能證
    明被告犯罪，揆諸首揭說明，自應諭知被告為無罪之判決，以免冤抑。
據上論斷，應依刑事訴訟法第三百零一條第一項，判決如主文。
本案經檢察官陳順昌到庭執行職務。
中      華      民      國      八十九      年      六      月    五    日
                                  臺灣臺中地方法院刑事第四庭
                                      法  官  許  旭  聖
右正本證明與原本無異。
如不服本判決，應於判決送達後十日內向本院提出上訴狀（應附繕本），上訴於臺灣
高等法院臺中分院。
                                      書記官
中      華      民      國      八十九      年      六      月     七   日


司法院資訊處製作；財團法人民間司法改革基金會備份。
